【裁判字號】    90,易,801
【裁判日期】    901112
【裁判案由】    妨害公務等
【裁判全文】
臺灣士林地方法院刑事判決                            九十年度易字第八一號
    聲  請  人  臺灣士林地方法院檢察署檢察官
    被      告  甲○○
右列被告因妨害公務案件，經檢察官聲請簡易判決處刑（九十年度偵字第七四四二號
），本院認不得以簡易判決處刑，而改用通常程序審理，並判決如左：
    主  文
甲○○對於公務員依法執行職務時，施強暴，處拘役伍拾日，如易科罰金，以參佰元
折算壹日，又於公務員依法執行職務時，當場侮辱，處拘役參拾日，如易科罰金，以
參佰元折算壹日，應執行拘役柒拾日，如易科罰金，以參佰元折算壹日。
    事  實
一、甲○○於民國九十年七月十三日上午十時五十五分許，在台北市○○區○○路六
    十九之二號前，於法務部行政執行署台北行政執行處（下稱台北行政執行處）執
    行員乙○○依法執行欠稅人吳德發滯納營利事業所得稅案件時，因不滿乙○○留
    置執行通知書於門口，竟徒手毆打乙○○左臉頰，使乙○○頭部撞擊執行公務車
    ，致其受有左臉顴骨瘀青傷約二乘二平方公分，右耳上頭皮處腫脹約二乘二平方
    公分之傷害（傷害部分業據乙○○撤回告訴），以此強暴方式妨害執行員乙○○
    執行職務；復以「幹你娘」（台語）之穢語，對於依法執行滯納稅執行案件職務
    之執行員乙○○當場侮辱。
二、案經台北行政執行處移請及被害人乙○○訴由台北市政府警察局北投分局報請台
    灣士林地方法院檢察署檢察官偵查聲請簡易判決處刑。
    理  由
一、訊據被告甲○○坦承有在上開時地毆打及辱罵執行員乙○○之事實，核與告訴人
    乙○○於警訊、偵查及本院審理時指訴情節、證人王憶嫘於警訊、偵查時證述情
    節及證人黃政瑄於偵查時證述情節相符，並有台北市立陽明醫院診斷證明書一件
    在卷可稽。然被告矢口否認有妨害公務之犯意，辯稱：其不知乙○○是公務人員
    ，當時看見有幾個人跟我媽媽講話，我走出去，看到乙○○把東西丟出去，我就
    拉他為何把垃圾丟到我家，我不知到丟下來的是執行處的單子云云。然查：據告
    訴人乙○○到庭指稱：「國稅局帶我們坐國稅局的九人座公務車，有警示燈，有
    法務部執行署的壓克力板（高二十五公分寬三、四十公分）放在司機的擋風玻璃
    車前，上面寫『法務部執行署執行公務或專車』，上面警示燈沒有亮，我忘了放
    在那裡，車身沒有噴公務用車。我們到那裡時，書記官帶隊要請義務人吳德發出
    來問欠稅為何不到，被告一開始就在外面接洽，被告家中是小型理髮廳，打開鋁
    門窗後，我及書記官王憶嫘、國稅局代理人黃政瑄站在門外面跟被告談，被告站
    在門裡面，當時還有兩位女性在場，一位是被告媽媽，另一為可能為被告太太。
    我們直接跟被告談，談的內容希望吳德發出來談，有出示證件，掛在上衣口袋，
    有告訴被告並表明是行政執行處的人員，書記官表明說問被告可否代義務人繳納
    ，若不行就留執行通知書請他轉交義務人，執行通知書是我當場製作請被告當場
    簽收，被告拒絕簽收把鋁窗關起來，我們就行留置送達，把執行通知書放在被告
    門口花盆上，記載在執行筆錄上，被告看我們留置通知書就跑出來要把通知書拿
    給我們，我就告訴他說這是合法的，我就再把通知書放回原處，轉頭要走後，被
    告就衝過一拳打過來打中我的左臉頰，我的頭部右側就撞到車子，我們就報警處
    理，被告打時候就罵了一句三字經『幹你娘』，等候警察期間，被告仍然對我們
    辱罵。」等情，足認被告在毆打及辱罵執行員乙○○之前已知乙○○係台北行政
    執行處之人員，且正在執行欠稅人吳德發滯納營利事業所有稅案件，其所辯不知
    乙○○係公務人員云云無非事後卸責之詞，不足採信。此外，並有行政執行案件
    現場執行通知影本一件在卷可稽，事證明確，被告犯行洵堪認定，應依法論科。
二、核被告所為，係犯刑法第一百三十五條第一項之對公務員依法執行職務時施強暴
    罪及第一百四十條第一項前段之對公務員依法執行職務時當場侮辱罪。被告所犯
    上開二罪間，犯意各別，行為互殊，罪名有異，應予分論併罰。爰審酌被告藐視
    國家公權力之行使，徒因不滿執行員行留置送達即犯本罪、以徒手毆打及辱罵「
    幹你娘」作為妨害公務之手段，犯罪時所受之刺激及其並無前科，素行尚佳、生
    活狀況、智識程度、對國家公權力行使所造成之傷害，及犯罪後態度等一切情狀
    ，分別量處如主文所示之刑，併諭知易科罰金之折算標準及定其應執行之刑。
三、聲請意旨另以被告甲○○於前揭時、地毆打乙○○，因認被告尚涉犯刑法第二百
    七十七條第一項之傷害罪嫌等語，然按告訴乃論之罪，告訴人於第一審辯論終結
    前得撤回其告訴，而刑法第二百七十七條第一項之罪，依同法第二百八十七條之
    規定為告訴乃論之罪，茲據告訴人當庭撤回告訴，本應依刑事訴訟法第三百零三
    條第三款諭知不受理之判決，惟此罪與前揭強暴妨害公務之論罪科刑部分，有一
    行為觸犯數罪之想像競合關係，為裁判上一罪之關係，爰不另為不受理之諭知，
    附此敘明。
據上論斷，應依刑事訴訟法第四百五十二條、第二百九十九條第一項前段，刑法第一
百三十五條第一項、第一百四十條第一項、第四十一條第一項前段、第五十一條第六
款，罰金罰鍰提高標準條例第一條前段、第二條，判決如主文。
本案經檢察官蘇佩鈺到庭執行職務。
中      華      民      國      九    十     年    十   一   月  十  二 日
    台灣士林地方法院刑事第四庭
                                      法  官
附錄本案論罪科刑法條全文
刑法第一百三十五條
對於公務員依法執行職務時，施強暴脅迫者，處三年以下有期徒刑、拘役或三百元以
下罰金。
刑法第一百四十條
於公務員依法執行職務時，當場侮辱，或對於其依法執行之職務公然侮辱者，處六月
以下有期徒刑、拘役或一百元以下罰金。


司法院資訊處製作；財團法人民間司法改革基金會備份。
